【裁判字號】    90,易,332
【裁判日期】    900326
【裁判案由】    傷害
【裁判全文】
台灣台中地方法院刑事判決                            九十年度易字第三三二號
    公  訴  人    臺灣臺中地方法院檢察署檢察官
    被      告    丙○○
右列被告因傷害等案件，經檢察官提起公訴（八十九年度偵字第三四○六號），本院
判決如左：
    主      文
丙○○對於公務員依法執行職務時，施強暴，處拘役伍拾玖日，如易科罰金，以參佰
元折算壹日。
丙○○、乙○○被訴傷害部份均公訴不受理。
    事      實
一、丙○○於民國（下同）八十八年十月二十六日下午一時許，至台中市○○路○段
    二五○巷一號乙○○所開設之「永和安養中心」探視劉姓友人，惟因故與乙○○
    發生口角，雙方一言不合，竟出手互毆成傷（丙○○、乙○○互告涉犯傷害部分
    ，分據二人撤回告訴，均經本院為不受理判決，詳如後述）。嗣台中市警察局第
    二分局立人派出所警員甲○○據報前往現場處理，見丙○○欲持拐杖毆打乙○○
    ，即將拐杖奪下予以制止，並要丙○○搭乘台中市警察局所有車牌號碼ＤＭ–四
    六七九號巡邏車前往派出所接受調查詢問，丙○○不肯，且擬奪回拐杖，竟基於
    妨害公務之犯意，出手抓傷員警甲○○之脖子（丙○○涉犯傷害甲○○部分未據
    告訴），並接續以頭撞擊該巡邏車右後行李箱車蓋，致該車蓋板金凹陷損壞，足
    以生損害於台中市警察局，而對於公務員依法執行職務時施暴。
二、案經臺中市警察局第二分局報請及被害人台中市警察局訴由台灣台中地方法院檢
    察署檢察官偵查起訴。
    理      由
甲、有罪部分：
一、訊據被告丙○○矢口否認有何妨害公務及普通毀損犯行，辯稱：案發當天伊不曉
    得有無抓傷執勤員警甲○○之脖子，也不知有無用頭去撞擊巡邏車右後行李箱車
    蓋，伊那天可能安眠藥吃太多，故當天到底發生什麼事，伊根本不清楚云云。惟
    查，右揭事實，業據證人即案發當天至上址「永和安養中心」現場處理之警員甲○○於本院審理時到場證述明確，而證人即「永和安養中心」職員林淑幸亦於警
    訊中證稱：警方趕到現場時，被告丙○○對警方好言相勸也不聽，甚至打傷警察
    ，警車凹陷亦是被告丙○○自己用頭撞的等語屬實，且共同被告乙○○亦證陳：
    甲○○警員到場，被告拿拐杖要打伊，後來姚警員請被告至警局做筆錄，被告竟
    動手抓傷姚警員，並用頭撞擊警車等情甚詳，此外，復有照片四張及車籍作業系
    統—查詢認可資料一份附偵查卷可資佐證，是被告丙○○於警員甲○○依法執行
    職務時應有抓傷其脖子，並以頭撞擊巡邏車等施暴情事，再參以被告於偵查中，
    當檢察官詢以：「你有無毀損巡邏車？」時，被告答以：因伊不想坐巡邏車，想
    坐計程車去，警方硬要帶伊去派出所，將伊手反折，伊會痛，身體往前傾，才會
    撞到巡邏車等詞，依此而觀，被告對於案發當時之情形顯然並非渾然不知，其既
    知悉案發當時其頭曾有撞擊巡邏車情形，並提出何以如此之辯解，則其對案發當
    時所為行為之知覺、理會及判斷能力應無減退或喪失，自難認被告有何因食用安
    眠藥致精神耗弱或心神喪失情事，是以上開事證彼此參觀互證，被告所辯，顯係
    事後飾卸諉責之詞，難以採信。本件事證已臻明確，被告犯行堪以認定．
二、核被告丙○○所為，係犯刑法第一百三十五條第一項妨害公務罪及同法第三百五
    十四條之普通毀損罪。被告對於依法執行職務之警員甲○○，先出手抓傷其脖子
    ，嗣再接續以頭撞擊上開巡邏車右後行李箱車蓋而施強暴，顯係侵害同一法益，
    為接續犯，自僅成立單純一罪。又被告所犯前開二罪間，有方法結果之牽連關係
    ，為牽連犯，應從一重之妨害公務罪處斷。爰審酌被告丙○○前無不良素行紀錄
    ，有臺灣高等法院被告全國前案紀錄表及臺灣臺中地方法院檢察署刑案資料查註
    紀錄表各一份附卷可憑，被告於員警依法執行職務時，竟施以強暴，侵及公務員
    職務之執行，嚴重破壞國家公權力之威信與尊嚴，及本件被告犯罪動機、目的、
    手段、犯罪所生之危害，及被告犯後雖仍否認犯行，未見悔悟，惟念及被告係一
    時衝動致犯本案之罪等一切情狀，量處如主文所示之刑，並諭知易科罰金之折算
    標準，以示懲儆。
三、末查被告行為後，刑法第四十一條業已於民國九十年一月十日修正公布，並於同
    年月十二日生效，比較新法即修正後刑法第四十一條第一項前段規定「犯最重本
    刑為五年以下有期徒刑以下之刑之罪，而受六個月以下有期徒刑或拘役之宣告，
  因身體、教育、職業、家庭之關係或其他正當事由，執行顯有困難者，得以一元
    以上三元以下折算一日，易科罰金」與舊法即修正前刑法第四十一條規定「犯最
    重本刑為三年以下有期徒刑以下之刑之罪，而受六月以下有期徒刑或拘役之宣告
    ，因身體、教育、職業或家庭之關係，執行顯有困難者，得以一元以上三元以下
    折算一日，易科罰金」之結果，新法就被告得予易科罰金之規定，並無較舊法為
    不利之情形，是依刑法第二條第一項前段之規定，自應適用裁判時之法律即修正
    後刑法第四十一條第一項前段之規定，併此敘明。
乙、不受理部分：
一、公訴意旨另以：被告丙○○與乙○○二人於八十八年十月二十六日下午一時許，
    在上址「永和安養中心」因細故起爭執，雙方一言不合，竟出手互毆成傷，致被
    告乙○○受有前胸、左上臂及左小指挫傷，被告丙○○則受有右胸紅腫、右側上
    肢內側瘀青之傷害，因認被告丙○○、乙○○分別涉犯刑法第二百七十七條第一
    項之罪嫌云云。
二、按告訴乃論之罪，告訴人於第一審辯論終結前得撤回其告訴，又告訴乃論之罪，
    未經告訴或其告訴經撤回者，應諭知不受理之判決，刑事訴訟法第二百三十八條
    第一項、第三百零三條第三款定有明文。
三、查本件告訴人（兼被告）丙○○及乙○○相互告訴對方傷害案件，公訴人認被告
    丙○○及乙○○二人均係犯刑法第二百七十七條第一項之罪，依同法第二百八十
    七條之規定，須告訴乃論。玆據告訴人兼被告丙○○及乙○○於九十年三月六日
    本院審理時均當庭撤回告訴，並經記明審判筆錄足稽，是依上開說明，就被告丙○○及乙○○被訴傷害部分，爰不經言詞辯論，均應逕為諭知不受理之判決。
據上論斷，應依刑事訴訟法第二百九十九條第一項前段、第三百零三條第三款、第三
百零七條，刑法第一百三十五條第一項、第三百五十四條、第五十五條、第二條第一
項前段、修正後第四十一條第一項前段，罰金罰鍰提高標準條例第一條前段、第二條
，判決如主文。
中      華      民      國      九十      年   三    月     二十六      日
                                臺灣臺中地方法院刑事第七庭
                                      法  官   吳  美  蒼
右正本證明與原本無異。
如不服本判決，應於判決送達後十日內向本院提出上訴狀，上訴於臺灣高等法院臺中
分院( 須附繕本 )。
                                      書記官
中      華      民 國      九十      年   三    月      三十       日
附錄法條：
刑法第一百三十五條第一項：對於公務員依法執行職務時，施強暴脅迫者，處三年以
下有期徒刑、拘役或三百元以下罰金。
刑法第三百五十四條
毀棄、損壞前二條以外之他人之物，或致令不堪用，足以生損害於公眾或他人者，處
二年以下有期徒刑、拘役或五百元以下罰金。


司法院資訊處製作；財團法人民間司法改革基金會備份。
